---
title: "Práctica V: Transformada Discreta de Fourier"
subtitle: "Señales y Sistemas, Grado en Ciencia de Datos - UV"
author: "Sandra Paniagua Sánchez y Gema Bravo Aguilera"
date:  "`r Sys.Date()`"  # Fecha del día actual
header-includes: |
      \usepackage{fancyhdr}
      \pagestyle{fancy}
      \fancyhead[RO,LE]{\includegraphics[width=186px]{universidad.png}}
      \fancyhead[LO,LE]{ \textbf {Grado en Ciencia de Datos} \\\textbf {Prácticas de Señales y Sistemas }}
      
output:
  # html_document:
  #   echo: yes
  #   number_sections: no
  #   theme: lumen
  #   toc: yes
  pdf_document:
    toc: yes
    toc_depth: 3
    number_sections: no
    
always_allow_html: true
---

```{r setup, cache=F, echo=F, message=F, warning=F, tidy=F}
# CONFIGURACIÓN GENERAL
library(knitr)
options(width=100)
# Opciones generales chunks
opts_chunk$set(echo=TRUE, message=F, error=F, warning=F,
               comment=NA, fig.align='center', dpi=100, tidy=F,
               cache.path='./cache/', fig.path='./figure/')

# options(xtable.type='html')
knit_hooks$set(inline=function(x) {
  if(is.numeric(x)) {
    round(x, getOption('digits'))
  } else {
    paste(as.character(x), collapse=', ')
  }
})
# knit_hooks$set(plot=knitr:::hook_plot_html)
```

```{r, include=F}
# Especificamos las librerías necesarias en esta lista
packages=c("tidyverse", "knitr", "ggplot2", "datasets", "RColorBrewer", "dplyr", "lubridate", "kableExtra", "ramify", "signal", "tuneR", "sound", "seewave", "signal", "R.matlab", "plotly", "pracma")
# use this function to check if each package is on the local machine
# if a package is installed, it will be loaded
# if any are not, the missing package(s) will be installed and loaded
package.check <- lapply(packages, FUN=function(x) {
  if (!require(x, character.only=TRUE)) {
    install.packages(x, dependencies=TRUE,repos='http://cran.rediris.es')
    library(x, character.only=TRUE)
  }
})
# verify they are loaded
search()
```

\newpage

# Práctica V: Transformada Discreta de Fourier

# 1. Objetivos

El objetivo de esta práctica es estudiar las propiedades de la Transformada Discreta de Fourier y su inversa, así como clarificar conceptos como _Resolución Espectral, Zero Padding, Enventanado, etc._ Finalmente se aplicará el _algoritmo de Goertzel_ para la detección de tonos en un sistema de alarmas.


Las instrucciones de R, de su librería `signal`, para determinar la DFT y su inversa son, respectivamente, `fft` e `ifft`.


# 2. Prelaboratorio:

Haz una señal de 50 Hz y comprueba que tiene un pico en 50 Hz. Fijate en el código de la siguiente sección, en concreto en la instrucción "fft".

```{r}
F1= 50;
Fm=1000;
tt = 25; # Duracion del muestreo en ms
N = 25; # Longitud de la DFT aumentada (mediante zero padding)
t = (Fm * tt) * 1e-3;
x = cos(2*pi*(F1/Fm)*(1:t-1)) 
y = fft(x)
# Generamos el eje X para interpretar frecuencias
t1 = (1:t-1) * Fm / t;
plot(t1,abs(y), col = "red");
# Para generar el Zero Padding se adapta la base temporal a la longitud de la DFT
# aumentada anyadiendo ceros.
x0= numeric(N-length(x))
xp= c(x, x0)

yy = fft(xp);
t2 = (1:N-1) * Fm / N;
plot(t2,abs(yy), col = "green") + abline(v = 50, col = "blue", lwd = 2, lty = 2)
# Se deja al alumno el anyadir las leyendas
```


# 3. Efecto del _Zero Padding_

Sea $L$ el número de muestras de la secuencia $x(n)$ de la que queremos calcular su DFT y $N$ el número de puntos con los que calculamos la DFT. Sabemos que si $N = L$ la secuencia $x(n)$ puede recuperarse sin ambigüedad a partir de las muestras del espectro; sin embargo, la representación del espectro no es _clara_ desde un punto de vista gráfico.


Dada la secuencia $x(n) = \{ 1, 1, 1, 1, 1 \}$ con $L = 5$. Representar el espectro para DFT's de orden $N=5,10,20,50,100$ y $1000$. Observar las gráficas e indicar cuál es el efecto del _Zero Padding_.

En este apartado analizaremos la _Resolución_ de la DFT.

Es importante distinguir la _resolución física_ de la _resolución computacional_. Si se tiene una señal de longitud
L y se está trabajando con una frecuencia de muestreo $F_m$ la mínima frecuencia que se podría discernir será aquella cuyo valor sea, precisamente, $\frac{Fm}{L}$. Sin embargo, en una DFT la resolución computacional es igual a $\frac{F_m}{N}$ ; $\triangle f | _{FISICA} = \frac{Fm}{L}$ , $\triangle f | _{COMPUTACIONAL} = \frac{Fm}{N}$. Hay que ser conscientes que la limitación en la distinción de frecuencias presentes en la señal original viene determinada por la resolución física.


Utiliza el siguiente código para ver la diferencia entre ellas mediante un sencillo ejemplo.

```{r, fig.show = 'hide'}
F1= 90;
F2= 100;
F3= 240;
F4= 360;
Fm=1000;
tt = 25; # Duracion del muestreo en ms
N = 25; # Longitud de la DFT aumentada (mediante zero padding)
t = (Fm * tt) * 1e-3;
x = cos(2*pi*(F1/Fm)*(1:t-1)) + cos(2*pi*(F2/Fm)*(1:t-1))+
+ cos(2*pi*(F3/Fm)*(1:t-1)) + cos(2*pi*(F4/Fm)*(1:t-1))
y = fft(x)
# Generamos el eje X para interpretar frecuencias
t1 = (1:t-1) * Fm / t;
plot(t1,abs(y), col = "red");
# Para generar el Zero Padding se adapta la base temporal a la longitud de la DFT
# aumentada anyadiendo ceros.
x0= numeric(N-length(x))
xp= c(x, x0)

yy = fft(xp);
t2 = (1:N-1) * Fm / N;
plot(t2,abs(yy), col = "green")
# Se deja al alumno el anyadir las leyendas
```


Dada la secuencia $x(n) = \{ 1, 1, 1, 1, 1 \}$ con $L = 5$. Representar el espectro para DFT's de orden $N=5,10,20,50,100$ y $1000$. Observar las gráficas e indicar cuál es el efecto del _Zero Padding_.

```{r}
#N=5
x<-c(1,1,1,1,1)
y<-fft(x)
#Respuesta en frecuencia de la señal
plot(abs(y))


#N=10
x<-c(1,1,1,1,1,0,0,0,0,0)
y<-fft(x)
#Respuesta en frecuencia de la señal
plot(abs(y))


#N=20
x<-c(rep.int(1,5),rep.int(0,14))
y<-fft(x)
#Respuesta en frecuencia de la señal
plot(abs(y))


#N=50
x<-c(rep.int(1,5),rep.int(0,45))
y<-fft(x)
#Respuesta en frecuencia de la señal
plot(abs(y))


#N=100
x<-c(rep.int(1,5),rep.int(0,95))
y<-fft(x)
#Respuesta en frecuencia de la señal
plot(abs(y))


#N=1000
x<-c(rep.int(1,5),rep.int(0,995))
y<-fft(x)
#Respuesta en frecuencia de la señal
plot(abs(y))
```
CONCLUSION:

Añadir ceros aumenta el número de puntos de la representación gráfica. Es decir, aumentamos la resolución.

Se ha considerado una suma de 4 sinusoides de frecuencias $F_1 = 90Hz, F_2 = 100Hz, F_3 = 240Hz, F_4 = 360Hz$ muestreadas con una frecuencia de muestreo de $F_m = 1kHz$.

- Considera que la señal se muestrea durante 25 ms. y que el orden de la DFT coincide con el número de muestras de la señal. ¿Son discernibles todas las componentes sinusoidales de la señal?


```{r}
F1= 90
F2= 100
F3= 240
F4= 360
Fm = 1000 #Frecuencia de muestreo
tt = 25# Duracion del muestreo en ms . Resolucion fisica
N = 25# Longitud de la DFT aumentada (mediante zero padding)
t = (Fm* tt)* 1e-3
x = cos(2*pi*(F1/Fm)*(1:t-1))+ cos(2*pi*(F2/Fm)*(1:t-1))+ cos(2*pi*(F3/Fm)*(1:t-1))+ cos(2*pi*(F4/Fm)*(1:t-1))
y = fft(x)
# Generamos el eje X para interpretar frecuencias
t1 =(1:t-1)* Fm/ t
plot(t1,abs(y), col = "black", xlab="Frecuencias", ylab="Amplitud", main="Resolución Física")


```

```{r}
x0= numeric(N-length(x))
xp=c(x, x0)
yy = fft(xp)
# Generamos el eje X para interpretar frecuencias
t2 =(1:N-1)* Fm/ N
plot(t2,abs(yy), col = "darkblue", xlab="Frecuencia", ylab="Amplitud", main="Resolución Computacional")

```

No son discernibles todas las componentes sinusoidales de la señal puesto que obtenemos la misma representacion grafica de la resolución computacional y la resolucion fisica. Y matematicamente obtenemos:

La RF=1000/25 = 40Hz
La RC=1000/25 = 40Hz

Por tanto, las frecuencias de 100 y 90 como su diferencia es de 10HZ, menor que la RF, no se pueden discernir.

Hemos aprendido que:
Parar mejorar la resolucion computacional, aumentaremos la N con 0.
Para mejorar la resolucion fisica, aumentaremos el tiempo de muestreo para que la señal de entrada sea mayor.


- Mantén el número de muestras de la señal y aumenta el orden de la DFT, ¿podemos discernir las
sinusoides de 90 y 100 Hz?

Cuanto vale la resolución fisica y la resolución computacional para poder discernir

```{r}
F1= 90;
F2= 100;
F3= 240;
F4= 360;
Fm=1000; #Frecuencia de muestreo
tt = 25; # Duracion del muestreo en ms (resolución fisica)
N = 1000; # Longitud de la DFT aumentada (mediante zero padding)
t = (Fm * tt) * 1e-3;
x = cos(2*pi*(F1/Fm)*(1:t-1)) + cos(2*pi*(F2/Fm)*(1:t-1))+
+ cos(2*pi*(F3/Fm)*(1:t-1)) + cos(2*pi*(F4/Fm)*(1:t-1))
y = fft(x)
# Generamos el eje X para interpretar frecuencias
t1 = (1:t-1) * Fm / t;
plot(t1,abs(y), col = "black", xlab="Frecuencias", ylab="Amplitud", main="Resolución Física")

# Para generar el Zero Padding se adapta la base temporal a la longitud de la DFT
# aumentada anyadiendo ceros.
x0= numeric(N-length(x))
xp= c(x, x0)
yy = fft(xp);
t2 = (1:N-1) * Fm / N

plot(t2,abs(yy), col = "darkblue", xlab="Frecuencias", ylab="Amplitud", main="Resolución Computacional")

```
CONCLUSIÓN:
Lo que estamos haciendo es aumentar la N con 0 padding y no aumentar tt = L, solo aumenta la resolución computacional.Y ahora matematicamente:

La RF=1000/25 = 40Hz
La RC=1000/1000 = 1Hz
Como la física sigue siendo alta, no podremos discernir las frecuencias entre los picos representados, en este caso 90 y 100 porque su diferencia es de 10, que sigue siendo menor de 40Hz de la RF.


- Ahora aumentaremos el tiempo de muestreo a 100 ms. Elige $N = L$, ¿qué ocurre ahora?

```{r}
F1= 90;
F2= 100;
F3= 240;
F4= 360;
Fm=1000; #Frecuencia de muestreo
tt = 100; # Duracion del muestreo en ms
N = 100; # Longitud de la DFT aumentada (mediante zero padding)
t = (Fm * tt) * 1e-3;
x = cos(2*pi*(F1/Fm)*(1:t-1)) + cos(2*pi*(F2/Fm)*(1:t-1))+
+ cos(2*pi*(F3/Fm)*(1:t-1)) + cos(2*pi*(F4/Fm)*(1:t-1))
y = fft(x)
# Generamos el eje X para interpretar frecuencias
t1 = (1:t-1) * Fm / t;
plot(t1,abs(y), col = "black", xlab="Frecuencias", ylab="Amplitud", main="Resolución Física")


# Para generar el Zero Padding se adapta la base temporal a la longitud de la DFT
# aumentada anyadiendo ceros.
x0= numeric(N-length(x))
xp= c(x, x0)
yy = fft(xp);
t2 = (1:N-1) * Fm / N;
plot(t2,abs(yy), col = "darkblue", xlab="Frecuencias", ylab="Amplitud", main="Resolución Computacional")

```
La comprobacion matematica es:

La RF=1000/100 = 10Hz
La RC=1000/100 = 10Hz
En este caso, la RF es buena puesto que podemos discernir todas las frecuencias puesto que la diferencia de Hz es igual que la RF. Respecto a la RC seria mejor aumentar la N con zero padding para poder ver con mas definicion de puntos.

- Repite el apartado anterior aumentando el orden de la DFT, ¿qué ocurre?

```{r}
F1= 90;
F2= 100;
F3= 240;
F4= 360;
Fm=1000; #Frecuencia de muestreo
tt = 100; # Duracion del muestreo en ms
N = 1000; # Longitud de la DFT aumentada (mediante zero padding)
t = (Fm * tt) * 1e-3;
x = cos(2*pi*(F1/Fm)*(1:t-1)) + cos(2*pi*(F2/Fm)*(1:t-1))+
+ cos(2*pi*(F3/Fm)*(1:t-1)) + cos(2*pi*(F4/Fm)*(1:t-1))
y = fft(x)
# Generamos el eje X para interpretar frecuencias
t1 = (1:t-1) * Fm / t;
plot(t1,abs(y), col = "black", xlab="Frecuencias", ylab="Amplitud", main="Resolución Física")

# Para generar el Zero Padding se adapta la base temporal a la longitud de la DFT
# aumentada anyadiendo ceros.
x0= numeric(N-length(x))
xp= c(x, x0)
yy = fft(xp);
t2 = (1:N-1) * Fm / N;
plot(t2,abs(yy), col = "darkblue", xlab="Frecuencias", ylab="Amplitud", main="Resolución Computacional")

```

Ahora matematicamente: 

La RF=1000/100 = 10Hz
La RC=1000/1000 = 1Hz

La RC y la RF están los suficientemente equilibradas como para poder distinguir todas las frecuencias.


Una forma alternativa de interpretar qué está ocurriendo cuando $L < N$ es considerar que la señal está siendo enventanada con una ventana rectangular

$wREC(x) = 1$ si $0 \leq n \leq L - 1$

$0n > L$


El proceso de enventanado genera una señal $x_w(n) = x(n) \cdot w_R(n)$, siendo $w_R(n)$ la ventana rectangular. El producto en el dominio temporal equivale a la convolución en el dominio frecuencial. La ventana rectangular tiene un espectro con un lóbulo principal de anchura $\frac{2 \pi }{L}$, siendo $L$ la longitud de la ventana. Este lóbulo principal va a tener una gran influencia en el espectro resultante (_nota: La anchura de la ventana se suele definir como la mitad de la anchura del lóbulo principal de la misma_, $\frac{4\pi}{L}$ ).

Hemos visto los problemas que nos encontramos cuando la resolución física no es lo suficientemente pequeña para poder detectar una sinusoide. Sin embargo podemos tener otro problema: ¿qué ocurre cuando esta resolución física es suficiente pero la frecuencia de las componentes no es un múltiplo de la resolución computacional de la DFT $\triangle f | _{COMPUTACIONAL} = \frac{Fm}{N}$?

SOLUCION:
Si no es multiplo de la frecuencia de la DFT se produce el efecto que aparece se conoce como _spectral leakage_ (goteo espectral).

- Representa gráficamente una sinusoide de frecuencia 10 Hz muestreada a 1000 Hz y duración de 250 ms, fíjate en los puntos iniciales y finales de dicha onda, o bien observa que en este caso la resolución es de _4 Hz_, por lo que en el espectro tendremos componentes en _0 Hz, 4 Hz, 8 Hz, 12 Hz_, $\dots$ pero no en _10 Hz_.

```{r}
#Creamos la sinusoide
F1= 10;
Fm=1000; #Frecuencia de muestreo
tt = 250; # Duracion del muestreo en ms
N = 1000; # Longitud de la DFT aumentada (mediante zero padding)
t = (Fm * tt) * 1e-3;
x = cos(2*pi*(F1/Fm)*(1:t-1))
plot(x)


xy = fft(x)
# Generamos el eje X para interpretar frecuencias
t1 = (1:t-1) * Fm / t;
plot(t1,abs(xy), col = "black", xlab="Frecuencias", ylab="Amplitud", main="Resolución Física")
plot(t1,abs(xy), col = "black", xlab="Frecuencias", ylab="Amplitud", main="Resolución Física", xlim=c(0, 20))

# Para generar el Zero Padding se adapta la base temporal a la longitud de la DFT
# aumentada anyadiendo ceros.
x0= numeric(N-length(x))
xp= c(x, x0)
yy = fft(xp);
t2 = (1:N-1) * Fm / N;
plot(t2,abs(yy), col = "darkblue", xlab="Frecuencias", ylab="Amplitud", main="Resolución Computacional")
plot(t2,abs(yy), col = "darkblue", xlab="Frecuencias", ylab="Amplitud", main="Resolución Computacional", xlim = c(0,20))
```
Y el calculo matematico es:

La RF=1000/250 = 4Hz
La RC=1000/1000 = 1Hz


-Determina ahora la DFT de la señal con N =L ¿que ocurre?

```{r}
#Creamos la sinusoide
F1= 10;
Fm=1000; #Frecuencia de muestreo
tt = 250; # Duracion del muestreo en ms
N = 250; # Longitud de la DFT aumentada (mediante zero padding)
t = (Fm * tt) * 1e-3;
x = cos(2*pi*(F1/Fm)*(1:t-1))
plot(x)


xy = fft(x)
# Generamos el eje X para interpretar frecuencias
t1 = (1:t-1) * Fm / t;
plot(t1,abs(xy), col = "black", xlab="Frecuencias", ylab="Amplitud", main="Resolución Física")
plot(t1,abs(xy), col = "black", xlab="Frecuencias", ylab="Amplitud", main="Resolución Física", xlim=c(0, 20))

# Para generar el Zero Padding se adapta la base temporal a la longitud de la DFT
# aumentada anyadiendo ceros.
x0= numeric(N-length(x))
xp= c(x, x0)
yy = fft(xp);
t2 = (1:N-1) * Fm / N;
plot(t2,abs(yy), col = "darkblue", xlab="Frecuencias", ylab="Amplitud", main="Resolución Computacional")
plot(t2,abs(yy), col = "darkblue", xlab="Frecuencias", ylab="Amplitud", main="Resolución Computacional", xlim = c(0,20))
```

Y el calculo matematico es:

La RF=1000/250 = 4Hz
La RC=1000/250 = 4Hz


El efecto que aparece se conoce como _spectral leakage_ (goteo espectral) y es debido a que las componentes sinusoidales no se corresponden con múltiplos de la frecuencia fundamental de la DFT.


Otra forma de verlo es trasladarse al dominio temporal. La DFT es la representación de la señal $x(n)$ que por construcción tiene periodo N. Como hay una diferencia entre el punto inicial y final de dicha señal se produce una _discontinuidad_ en esa señal periódica que la DFT intenta modelar. Esta discontinuidad se puede interpretar de nuevo como el producto de la secuencia con una ventana rectangular, y el _goteo espectral_ como consecuencia de los lóbulos secundarios del espectro de la ventana. Para minimizar este problema se plantea el uso de diferentes ventanas.



# 4 Efecto del _enventanado_ en la DFT

- Para poner de manifiesto el efecto del enventanado analiza el siguiente código y ejecútalo.

```{r}
library(signal)
library(plotly)

rm(list=ls())
N1 = 10

n1 = c(1:N1-1)
dim(n1)= c(1,N1)
F = 2*pi*c(2000, 2500, 3000)/10000;
dim(F)= c(1,3)
f1 = colSums(cos(t(F) %*% n1));
length(f1)=N1
N2 = 20; # Numero de muestras de la senyal
n2 = n1 = c(0:N2);
f2 = colSums(cos(t(F) %*%n2));
length(f2)=N2
h_f1 = t(f1) * hamming(N1);
h_f2 =t(f2) * hamming(N2);
Nfft = 256;
f10= numeric(Nfft-length(f1))
f1p= c(f1, f10)
ftf1 = fft(f1p,Nfft);
f20= numeric(Nfft-length(f2))
f2p= c(f2, f20)
ftf2 = fft(f2p,Nfft);
h_f10= numeric(Nfft-length(h_f1))
h_f1p= c(h_f1, h_f10)
ftf3 = fft(h_f1p,Nfft);
h_f20= numeric(Nfft-length(h_f2))
h_f2p= c(h_f2, h_f20)
ftf4 = fft(h_f2p,Nfft);
w = c(1:Nfft-1)*(2*pi/Nfft)
p1 = plot_ly(x=w/pi,y=abs(ftf1))
p2 = plot_ly(x=w/pi,y=abs(ftf2))
p3 = plot_ly(x=w/pi,y=abs(ftf3))
p4 = plot_ly(x=w/pi,y=abs(ftf4))
subplot(p1, p2, p3,p4, nrows=2)
```

- Modifica para que `N1 = 40, N2 = 100`, manteniendo `Nfft = 256`, ¿qué se obtiene ahora? ¿Qué ocurre con todas las componentes "ficticias" asociadas al goteo espectral?

```{r}
rm(list=ls())
N1 = 40
n1 = c(1:N1-1)
dim(n1)= c(1,N1)
F = 2*pi*c(2000, 2500, 3000)/10000;
dim(F)= c(1,3)
f1 = colSums(cos(t(F) %*% n1));
length(f1)=N1
N2 = 100; # Numero de muestras de la senyal
n2 = n1 = c(0:N2);
f2 = colSums(cos(t(F) %*%n2));
length(f2)=N2
h_f1 = t(f1) * hamming(N1);
h_f2 =t(f2) * hamming(N2);
Nfft = 256;

f10= numeric(Nfft-length(f1)) #0 padding
f1p= c(f1, f10)
ftf1 = fft(f1p,Nfft);

f20= numeric(Nfft-length(f2))
f2p= c(f2, f20)
ftf2 = fft(f2p,Nfft);

h_f10= numeric(Nfft-length(h_f1))
h_f1p= c(h_f1, h_f10)
ftf3 = fft(h_f1p,Nfft);

h_f20= numeric(Nfft-length(h_f2))
h_f2p= c(h_f2, h_f20)
ftf4 = fft(h_f2p,Nfft);
w = c(1:Nfft-1)*(2*pi/Nfft)
par(mfrow=c(2,2))

p1 = plot(x=w/pi,y=abs(ftf1))
p2 = plot(x=w/pi,y=abs(ftf2))
p3 = plot(x=w/pi,y=abs(ftf3))
p4 = plot(x=w/pi,y=abs(ftf4))

p1 = plot_ly(x=w/pi,y=abs(ftf1))
p2 = plot_ly(x=w/pi,y=abs(ftf2))
p3 = plot_ly(x=w/pi,y=abs(ftf3))
p4 = plot_ly(x=w/pi,y=abs(ftf4))

subplot(p1, p2, p3,p4, nrows=2)
```

Lo que ocurre es que se aplanan los picos de las sinusoides representadas en el anterior apartado. 
Esto ocurre porque la ventana  elimina todas las componentes ficticias asociadas al goteo espectral, por tanto la mejor es la ventana de abajo a la derecha, p4.

- Repite el apartado anterior variando el tipo de ventana (`hamming, hanning, blackman`, etc). ¿Qué cambios observas?

```{r}
library(signal)
#VENTANA HANNING
rm(list=ls())
N1 = 40
n1 = c(1:N1-1)
dim(n1)= c(1,N1)
F = 2*pi*c(2000, 2500, 3000)/10000;
dim(F)= c(1,3)
f1 = colSums(cos(t(F) %*% n1));
length(f1)=N1
N2 = 100; # Numero de muestras de la senyal
n2 = n1 = c(0:N2);
f2 = colSums(cos(t(F) %*%n2));
length(f2)=N2
h_f1 = t(f1) * hanning(N1);
h_f2 =t(f2) * hanning(N2);
Nfft = 256;

f10= numeric(Nfft-length(f1))
f1p= c(f1, f10)
ftf1 = fft(f1p,Nfft);
f20= numeric(Nfft-length(f2))
f2p= c(f2, f20)
ftf2 = fft(f2p,Nfft);
h_f10= numeric(Nfft-length(h_f1))
h_f1p= c(h_f1, h_f10)
ftf3 = fft(h_f1p,Nfft);
h_f20= numeric(Nfft-length(h_f2))
h_f2p= c(h_f2, h_f20)
ftf4 = fft(h_f2p,Nfft);
w = c(1:Nfft-1)*(2*pi/Nfft)
par(mfrow=c(2,2))
p1 = plot(x=w/pi,y=abs(ftf1))
p2 = plot(x=w/pi,y=abs(ftf2))
p3 = plot(x=w/pi,y=abs(ftf3))
p4 = plot(x=w/pi,y=abs(ftf4))

p1 = plot_ly(x=w/pi,y=abs(ftf1))
p2 = plot_ly(x=w/pi,y=abs(ftf2))
p3 = plot_ly(x=w/pi,y=abs(ftf3))
p4 = plot_ly(x=w/pi,y=abs(ftf4))


subplot(p1, p2, p3,p4, nrows=2)

#VENTANA BLACKMAN
rm(list=ls())
N1 = 40
n1 = c(1:N1-1)
dim(n1)= c(1,N1)
F = 2*pi*c(2000, 2500, 3000)/10000;
dim(F)= c(1,3)
f1 = colSums(cos(t(F) %*% n1));
length(f1)=N1
N2 = 100; # Numero de muestras de la senyal
n2 = n1 = c(0:N2);
f2 = colSums(cos(t(F) %*%n2));
length(f2)=N2
h_f1 = t(f1) * blackman(N1);
h_f2 =t(f2) * blackman(N2);
Nfft = 256;
f10= numeric(Nfft-length(f1))
f1p= c(f1, f10)
ftf1 = fft(f1p,Nfft);
f20= numeric(Nfft-length(f2))
f2p= c(f2, f20)
ftf2 = fft(f2p,Nfft);
h_f10= numeric(Nfft-length(h_f1))
h_f1p= c(h_f1, h_f10)
ftf3 = fft(h_f1p,Nfft);
h_f20= numeric(Nfft-length(h_f2))
h_f2p= c(h_f2, h_f20)
ftf4 = fft(h_f2p,Nfft);
w = c(1:Nfft-1)*(2*pi/Nfft)
par(mfrow=c(2,2))
p1 = plot(x=w/pi,y=abs(ftf1))
p2 = plot(x=w/pi,y=abs(ftf2))
p3 = plot(x=w/pi,y=abs(ftf3))
p4 = plot(x=w/pi,y=abs(ftf4))

p1 = plot_ly(x=w/pi,y=abs(ftf1))
p2 = plot_ly(x=w/pi,y=abs(ftf2))
p3 = plot_ly(x=w/pi,y=abs(ftf3))
p4 = plot_ly(x=w/pi,y=abs(ftf4))


subplot(p1, p2, p3,p4, nrows=2)
```


En todas las representaciones la mejor es la ventana de abajo a la derecha, p4. En el caso de Blackman-Harris es similar a las ventanas Hamming y Hanning.



- El enventanado reduce el _goteo espectral_ pero ¿no se paga nada a cambio? ¿Qué inconvenientes presenta el enventanado?

El inconveniente del ventanado es que evitamos las discontinuidades pero algo de ruido aparecera que no esta relacionado con la señal que estan en los laterales de la frecuencia central.


En este apartado analizaremos algunas _aplicaciones_ de la DFT. El gran uso de la DFT está íntimamente relacionado con la existencia de algoritmos rápidos para su cálculo ($FFT$). La DFT tiene una carga computacional del orden de $N^2$ mientras que la $FFT$ tiene una carga de $N \cdot log_2(N)$.


- Representa, en una misma gráfica, la carga computacional en función de _n_ para ambos algoritmos variando _N_ entre 0 y 2048. ¿Es significativa la mejora?

```{r}
dft <- function(n){n^2}
fft <- function(n){n*log(n, base = 2)}
plot(dft, xlim=c(0,2048), ylim=c(0,1000000), xlab="N", ylab="Carga computacional", col="black")
par(new=T, col = "darkcyan")
plot(fft, xlim=c(0,2048), ylim=c(0,1000000), xlab="N", ylab="Carga computacional")
```

Podemos observar que la función logarítmica tiene un crecimiento suave, es menos pronunciado. Mientras la funcion exponencial crece muy rapidamente en comparacion con la logaritmica.



- Una aplicación de la DFT es el cálculo de la convolución de dos secuencias, dada la equivalencia entre la convolución circular y el producto de _DFT's_. Realiza la convolución de las secuencias $X_1 = [1, 2, 3]$ y $X_2 = [-1, 1]$ usando la instrucción `conv`. Realiza el calculo usando la _DFT_ de _N = 3_ puntos. ¿Obtienes los mismos resultados? Repite el procedimiento con _DFT_ de _N = 4_ y _DFT_ de _N = 5_ ¿Coinciden los resultados con los obtenidos con la instrucción `conv`? Explica qué procedimiento debes seguir para usar la DFT para calcular la convolución de dos secuencias y que los resultados coincidan con los de la convolución lineal.

```{r}
rm(list = ls()) # para que no nos salga NaN 
library(signal)
# PARA N = 3
#Definimos las dos señales
x1=c(1,2,3)
x2=c(-1,1,0)
#En primer lugar hacemos la convolución
y1 <- conv(x1,x2)
#Y en segundo lugar lo hacemos por partes.
y2 <- Re(ifft(fft(x1)*fft(x2)))
y1
y2
# PARA N = 4
#Definimos las dos señales
x1=c(1,2,3,rep(0,1))
x2=c(-1,1,rep(0,2))
#En primer lugar hacemos la convolución
y1 <- conv(x1,x2)
#Y en segundo lugar lo hacemos por partes.
y2 <- Re(ifft(fft(x1)*fft(x2)))
y1
y2
# PARA N = 5
#Definimos las dos señales
x1=c(1,2,3,rep(0,2))
x2=c(-1,1,rep(0,3))
#En primer lugar hacemos la convolución
y1 <- conv(x1,x2)
#Y en segundo lugar lo hacemos por partes.
y2 <- Re(ifft(fft(x1)*fft(x2)))
y1
y2
```


- (Ejercicio Opcional) En ocasiones no necesitamos calcular el espectro de una señal en todas las muestras de la _DFT_ sino que podemos estar interesados en unas pocas frecuencias. En estos casos existen algoritmos mas eficientes que la _FFT_ para realizar este cálculo; es el caso del algoritmo de Goertzel y un ejemplo típico de uso es la detección de tonos DTMF de la línea telefónica. En este apartado debes utilizar el algoritmo de Goertzel para resolver el siguiente problema _Nota: Debes programar el algoritmo de Goertzel, sabiendo que la salida de un filtro digital se puede calcular, con R, con la instrucción `y = filter(B,A,x)`, siendo `B`, y `A` los vectores de coeficientes del numerador y denominador de la función de transferencia del sistema, respectivamente._


_Se desea construir un sistema detector de alarmas de un edificio. Tenemos tres alarmas: incendio, robo y detector de llamada telefónica. Cada una de ellas se activa por una frecuencia característica de 150, 175 y 200 Hz respectivamente (la frecuencia de muestreo del sistema es de 500 Hz). Escribe un programa en R que implemente este detector usando el algoritmo de Goertzel. Los parámetros del sistema serán el término k del armónico a detectar y el orden de la DFT necesario para discernir esas frecuencias. La salida del programa debe ser un vector de 3 componentes indicando cada una de ellas si se activa la alarma (salida=1) o no se activa (salida=0)._

Verifica el funcionamiento del sistema utilizando señales que contenga combinaciones de sinusoides de estas frecuencias, ninguna de ellas, etc.